---
title: "Inlämningsuppgift block 3"
author: "Daniel Öhman"
date: "28 september 2015"
output: word_document
---
#Skriva tabeller

1.1 Ladda ISwR paketet och printa ut de fem första raderna i data.frame stroke med
stroke[1:5,]
```{r}
library(ISwR)
stroke[1:5,]
```
Varför står det ett ensamt komma efter 1:5?

Svar: För att spcificera att vi vill plocka ut alla kolumnerna.

1.2 Använd funktionen names() för att ta ut en lista på variabler i stroke
names(stroke)
```{r}
names(stroke)
```


1.3 Är age tillgänglig? Testa:
age
```{r}
exists('age')
```


1.4 Använd attach för att namnen i stroke ska blir tillgängliga för R
attach(stroke)
Testa igen om age är tillgänglig:
age
```{r}
attach(stroke)
exists('age')
```



1.5 Vad är tanken med attach egentligen? Vad finns det för fördel med att R inte automatiskt ser namnen inne i ett objekt? Och om det nu är så bra, finns det något sätt att få R att glömma namnen i ett objekt? (ISwR sid.36)
Svar:Ifall alla attributer i objekt automatiskt attachades skulle många objekt hetta samma sak och därför inte gå att skilja på. Vi kan använda detach för att "glömma" ett objekt.

1.6 Använd tapply() för att beräkna medelvärde för variabeln age, uppdelat på patienter som varit i koma eller inte efter sin stroke.
```{r}
tapply(stroke$age,INDEX = stroke$coma,FUN = mean)
```

1.7 Använd tapply() för att beräkna medianålder för patienten uppdelat på olika diagnos, dgn.
```{r}
tapply(stroke$age,INDEX = stroke$dgn,FUN = median)
```


1.8 Använd funktionen table() för att göra en korstabell över variablerna dgn och sex i stroke
table(sex, dgn)
```{r}
table(sex, dgn)
```

#Använd valfria data i stroke för att skapa grafer:
2.1 stapeldiagram   
```{r}
barplot(table(stroke$sex)/nrow(stroke),main = "Gender",ylab = "%")
```


2.2 histogram
```{r}
hist(stroke$age,main = "Histogram of Age",xlab = "Age")
```


2.3 box plot
```{r}
boxplot(stroke$age~stroke$dgn,ylab="Age",xlab="Diagnoses",main="Boxplot of Age Over Diagnoses")
```


2.4 spridningsdiagram (scatter plot)
```{r}
plot(x=stroke$age,y = stroke$dstr)
```


2.5 cirkeldiagram
```{r}
pie(table(stroke$dgn))
```





Förutom att redovisa din kod och klippa in den resulterande grafen vill jag att du kommenterar kort vad varje typ av graf är lämplig för att illustrera. 

Kanske valde du att besvara  fråga 2.1 med den enkla koden plot(table(dgn))
I så fall får du godkänt. Men om du svarat lika enkelt på alla frågor 2.1-5 så vill jag att du utforskar några möjligheter att göra en mer avancerad graf.

3.1 Rita  plot(table(dgn)) men lägg till något flärdfullt som bakgrundsfärg, titelrad, tjockare staplar.
```{r}
plot(table(dgn),main="Freq of Diagnoses",ylab="Freq",col="blue",lwd=5)
```









Välj, beräkna och motivera val av centralmått och spridningsmått för dessa variabler:
4.1 age i stroke
```{r}
#Centralmått
mean(stroke$age)
#Spridningsmått
var(stroke$age)
```

4.2 dgn i stroke
```{r}
#Centermått
#mode:
strokeT<-table(stroke$dgn)
names(strokeT)[strokeT == max(strokeT)]
#TODO ta reda på nått bra spridningsmått för kategoriska variabler.
#Spridningsmått 
strokeT
```



4.3  rnorm(10000)
Om du vet vad rnorm betyder – testa annars ?rnorm() –  så är det lätt att argumentera för det rätta svaret.  Men jag vill påminna här att du även kan titta på data innan du bestämmer dig. Kanske dessa metoder kan vara till nytta:
hist(rnorm(10000))
boxplot(rnorm(10000))
```{r}
rn<-rnorm(10000)
#Centralmått
mean(rn)
#Spridningsmått
var(rn)
```




Fördelningar
För att ha glädje av avsnittet fördelningar i inlämningsuppgiften måste du ha grunderna klara för dig. Läs i Lind eller någon anna text om diskreta och kontinuerliga fördelningar. Du kan fokusera på exemplen binomialfördelning och normalfördelning.

Bionomialfördelningen  
Passar för att beskriva fördelningar där man upprepar ett experimentet ett antal gånger (i R heter det size) Experimentet kan få två olika utfall, dessa brukar betecknas success och failure. Sannolikheten för success (i R heter det  prob) förblir densamma vid varje nytt försök.

Exempel:
Två patienter får en behandling som har sannolikheten P(bota) = 0,7 att bota sjukdomen. 

5.1 Använd min kod nedan för att med binomialfördelningen beräkna  och plotta sannolikheterna att 0 eller 1 eller 2 patienter botas. Lägg till en lämplig titel till grafen.

x <- 0:2
plot(x, dbinom(x, 2, 0.7), type = "h", col = "red", lwd=10)
```{r}
x <- 0:2
plot(x, dbinom(x, 2, 0.7), type = "h", col = "red", lwd=10,main="Sanolikhetsfördelning för antal botade patienter")
```

Det är bra att vid ett tillfälle beräkna sannolikheterna för varje utfall för hand. Formeln finner du på sid 57 i ISwR. Här följer formeln med värdena för utfallet 0 tillfrisknar ifyllda. 

P(x=0) =( 2/0) 0,70 * 0,32 = 

5.2 Beräkna i R med formeln oven sannolikheterna att 0 eller 1 eller 2 patienter botas, rita en graf. Använd funktionen choose(). Blev det samma resultat som i 5.1?
```{r}
#P(x=0)+P(x=1)+P(x=2)
choose(2,0)*0.3^2+choose(2,1)*0.3*0.7+choose(2,2)*0.7^2
ncured=0:2
dcured=c(choose(2,0)*0.3^2,choose(2,1)*0.3^1*0.7,choose(2,2)*0.3*0.7^2)
plot(x=ncured,y=dcured,type="h")
```




För att lösa uppgiften kan du behöva komplettera texten i ISwR med en annan text om binomialfördelningen. Om du har läst tidigare räcker det kanske att läsa igenom formler som jag klippt ur wikipedia binomial distribution:

Probability mass function
 
for k = 0, 1, 2, ..., n, where
 




5.3 Sex patienter får samma behandling. Sannolikheten att tillfriskna har visat sig vara 80%. 
Rita ett stapeldiagram som visar sannolikheten för varje tänkbart utfall från noll patienter tillfrisknar till sex patienter tillfrisknar. Använd dbinom().
```{r}
plot(0:6,dbinom(0:6,prob = 0.8,size = 6),type="h")
```



5.4 Beräkna sannolikheten att exakt två patienter tillfrisknar.
```{r}
dbinom(2,prob = 0.8,size = 6)
```



5.5 Beräkna sannolikheten att minst 5 patienter tillfrisknar.
```{r}
dbinom(5,prob = 0.8,size = 6)+dbinom(6,prob = 0.8,size = 6)
```


Normalfördelnigen
Normalfördelnigen är ett mycket användbart verktyg inom statistiken. 
6.1 Rita en standardiserad normalfördelning med medelvärdet noll och standardavvikelsen ett med mitt kodförslag nedan:

x <- seq(-4,4,0.05)
 plot (dnorm(x))

eller 
curve(dnorm(x), from= -4, to=4)

```{r}
x <- seq(-4,4,0.05)
 plot (dnorm(x))
```


Funktionen dnorm(x), som i density function,  returnerar sannolikheten att i ett experiment få ett ufallet x eller mycket nära x

6.2 Rita en graf som beskriver fördelningen av blodtryck i mmHg för människor. Variabeln ska vara normalfödelad med medelvärdet 90 och standardavvikelsen 10.
```{r}
x <- seq(40,140,0.1)
 plot (x,dnorm(x,mean = 90,sd = 10))
```


Funktionen pnorm(x), som i probability function, returnerar sannolikheten att i ett experiment få ett utfall x eller lägre än x.

 Använd pnorm() för att beräkna andelen människor i världsbefolkningen som har ett blodtryck:
6.3  80 eller lägre
```{r}
pnorm(q = 80,mean = 90,sd = 10)
```


6.4 100 eller lägre
```{r}
pnorm(q = 100,mean = 90,sd = 10)
```


6.5 högre än 100
```{r}
pnorm(q = 100,mean = 90,sd = 10,lower.tail = FALSE)
```


6.6 högre än 90  (stanna till här och tänk efter om resultatet för 6.6 verkar stämma, kommentera)
```{r}
pnorm(q = 90,mean = 90,sd = 10,lower.tail = FALSE)
```
Komentar: Blodtrycket är symmetriskt kring 90 så like stor andel måste ligga över 90 som under.


6.7 Av 50000 svenska män födda 1980, hur många är 190 cm eller längre? Utgå ifrån medellängd 180 cm och standardavvikelse 7 cm. (Värdena är påhittade.)
```{r}
50000*pnorm(q = 190,mean = 180,sd = 7,lower.tail = FALSE)
```


6.8 Hur många män födda 1980 är mellan 180 och 190 cm långa?
```{r}
50000*(pnorm(q = 180,mean = 180,sd = 7)-pnorm(q = 190,mean = 180,sd = 7,lower.tail = FALSE))
```

Funktionen qnorm(), som i quantile function, kan du använda om du söker ett värde för en normalfördelad variabel som är högre eller lika med en viss andel av alla observationer.

Nedan har jag använt qnorm() för att beräkna det intervall av blodtryck som innesluter 95% av befolkningen. 

 >  qnorm(c(0.025, 0.975), 90, 10)
[1]  70.40036 109.59964

6.9 Justera min kod så att R returnerar blodtrycksintervallet angett i heltal.
```{r}
round(qnorm(c(0.025, 0.975), 90, 10))
```

Nedan har jag ritat en graf som visar fördelningen av blodtryck i befolkningen. Medel 90 mmHg, standardavvikelse 10. Dessutom har jag ritat in gränserna som innesluter 95% av befolkningen. 
6.10 Återskapa min graf med R kod.

```{r}
x<-seq(from=60,to=120,by=0.1)
plot(x,dnorm(x,mean = 90,sd = 10),type="l")
s<-qnorm(c(0.025, 0.975), 90, 10)
segments(x0=s,x1=s,y0=c(0,0),y1=dnorm(s,mean = 90,sd = 10))
```
 



Den sortens beräkningar du har gjort med normalfördelningen är mycket vanliga. Därför finns så kallade z-tabeller publicerade. De anger ofta sannolikheten, p ,  att få ett utfall z eller lägre än z, där z är normalfördelad med medelvärdet 0 och standardavvikelsen 1. 

Testa att googla     z table   och titta på bildresultaten, så hittar du z-tabeller i olika utformningar.
Du kan använda länken nedan om du vill, men lova då att klura på hur adressen är utformad, det kan du ha glädje av någon annan gång när du hämtar sidor automatiskt.
https://www.google.com/search?q=z+table   

6.11 Skriv några rader i R som skapar en kolumn med p-värden, från z= -4 till z =  0
Välj ett antal värdesiffror som du tycker verkar vara vanligt i z-tabeller. Vi bryr oss inte om smärre avvikelser i avrundning.


Varför är normalfördelningen användbar?
Nu har du räknat ett antal exempel med normalfördelningen. Men varför är normalfördelningen så användbar egentligen? Jag vill att du gör två experiment som illustrerar varför vi har stor glädje av denna fördelning. Det första utgår ifrån ett resonemang om biologi och binomialfördelningen, det andra är mer matematiskt och handlar om centrala gränsvärdessatsen.

Många fenomen i naturen beror på ett stort antal underliggande faktorer som är oberoende av varandra. Ofta duger det bra att anta oberoende även i fall där det finns små kopplingar mellan faktorer. Tänk till exempel att du ska skapa detaljerad modell av kroppslängd. Troligen kan du hitta påverkan från ett stort antal gener, vi kan gissa på 200. Dessutom kan du säkert hitta ett så stort antal yttre faktorer att det verkar rimligt att klassa dem som oberoende för vårt resonemang. Mammas nutritionstillstånd under graviditeten. Mamma rökte eller ej. Min poäng här är bara att listan kan göras lång.


Tänk dig en biologisk variabel x. Du kan simulera ett värde för x genom att singla slant ett antal gånger och lägga samman resultatet: varje krona ger 1 poäng, varje klave ger 0 poäng. Använd binomialfördelningen för att se hur x fördelas i popultaionen om variabeln styrs av två underliggande faktorer. (7.1)

Jämförelsen haltar något, eftersom vi inte har med koncepten recessiv och dominant i vår enkla modell, men för att konkretisera kan du tänka dig en enklare egenskap som ögonfärg. Mycket förenklat kan den anta några få olika lägen: blå, grön, brun. Och den styrs av få underliggande faktorer: ett par gener.

7.1 Rita upp binomialfördelningen för att singla slant två ggr med följande kod.
Rita in en normalfördelning i samma graf.
x <- 0:2
plot(x, dbinom(x, 2, 0.5), type = "h", col = "blue", lwd=4, ylim= c(0,0.6)) 
```{r}
x <- 0:2
plot(x, dbinom(x, 2, 0.5), type = "h", col = "blue", lwd=4, ylim= c(0,0.6)) 
```


7.2 Rita nu upp en variabel som styrs av 8 underliggande oberoende faktorer
Rita in en normalfördelning i samma graf.
```{r}
#Mean of binomial n*p, standard deviation sqrt(n*p*(1-p))
mu<-8*0.5
sigma<-sqrt(8*0.5*(1-0.5))
x <- 0:8
plot(x, dbinom(x, 8, 0.5), type = "h", col = "blue", lwd=4, ylim= c(0,0.6))
lines(x=seq(0,8,by=0.1),y=dnorm(x=seq(0,8,by=0.1),mean = mu,sd = sigma))
```


7.3 Rita nu upp en variabel som styrs av 30 underliggande oberoende faktorer
Rita in en normalfördelning i samma graf.
```{r}
mu<-30*0.5
sigma<-sqrt(30*0.5*(1-0.5))
x <- 0:30
plot(x, dbinom(x, 30, 0.5), type = "h", col = "blue", lwd=4, ylim= c(0,0.2))
lines(x=seq(0,30,by=0.1),y=dnorm(x=seq(0,30,by=0.1),mean = mu,sd = sigma))
```


7.4 Kommentera resultatet av undersökningen 7.1 till 7.3
Kommentar: Skriv en bra kommentar.

Frivillig uppgift: Det finns ett elegant sätt att välja standardavvikelse för normalfördelningen som du ritar in över binomialfördelningen i graferna. Hur kan man beräkna ett lämpligt värde? Tips: Läs Lind formel [6-5]

Centrala gränsvärdessatsen  (Central Limit theorem)

Att annat skäl till att normalfördelningen är så användbar inom statistiken följer av centrala gränsvärdessatsen. Tänk att du drar många lika stora stickprov ur en population och varje gång beräknar stickprovets medelvärde. Vi ska nu undersöka hur stickprovets medelvärde fördelas.

8.1 Skapa ett antal fördelningar NORM, UNIF,  SKEV med koden nedan
Använd gruppens nummer som seed, tex grupp A = seed(1), grpp B, seed(2)

set.seed(400)

NORM <- rnorm(10000)
UNIF <- runif(10000)
SKEV <- rep(1:100, 1:100)

```{r}
set.seed(400)

NORM <- rnorm(10000)
UNIF <- runif(10000)
SKEV <- rep(1:100, 1:100)
```


8.2 Rita histogram över  fördelningarna och beräkna medelvärde och standardavvikelse (även om man kan ifrågasätta iden att räkna medel och standardavvikelse för SKEV)
```{r}
hist(NORM)
hist(UNIF)
hist(SKEV)
```

8.3 Börja arbeta med NORM. Tag ur NORM 1000 stickprov med återläggning  av storleken n=3, tag sedan 1000 stickprov av storleken n=6, tag slutligen 1000 stickprov av storleken n=300.

```{r}
sampleMeans<-lapply(c(3,6,300), function(x){
  replicate(mean(sample(x = NORM,size = x,replace = TRUE)),n = 1000)
})
#n=3
hist(sampleMeans[[1]],breaks = 30,xlim =c(-1,1))
#n=6
hist(sampleMeans[[2]],breaks = 30,xlim =c(-1,1))
#n=300
hist(sampleMeans[[3]],breaks = 30,xlim =c(-1,1))
```

Beräkna medelvärde för varje stickprov och rita histogram över medelvärdena (du har gjort en empirisk samplingsfördelning). Beräkna medelvärdet och standardavvikelsen för dina samplingsfördelningar n=3, n=6, n=300 .




8.4 Upprepa uppgift 8.3 med UNIF och till sist med SKEV
```{r}
sampleMeans<-lapply(c(3,6,300), function(x){
  replicate(mean(sample(x = UNIF,size = x,replace = TRUE)),n = 1000)
})
#n=3
hist(sampleMeans[[1]],breaks = 30,xlim =c(0,1))
#n=6
hist(sampleMeans[[2]],breaks = 30,xlim =c(0,1))
#n=300
hist(sampleMeans[[3]],breaks = 30,xlim =c(0,1))
```

```{r}
sampleMeans<-lapply(c(3,6,300), function(x){
  replicate(mean(sample(x = SKEV,size = x,replace = TRUE)),n = 1000)
})
#n=3
hist(sampleMeans[[1]],breaks = 30,xlim=c(0,100))
#n=6
hist(sampleMeans[[2]],breaks = 30,xlim =c(0,100))
#n=300
hist(sampleMeans[[3]],breaks = 30,xlim =c(0,100))
```


8.5 Formulera centrala gränsvärdessatsen (CGS), citera gärna ur en bok eller från internet. Kommentera resultatet i 8.2 till 8.4 med hjälp av CGS.
Svar: CLT:The distribution of sample statistic is nearly normal, centerd at the population mean, and with a standard deviation equal to the population standard deviation divided by square root of sample size.

Vi ser att i våra histogram att datan blir mer centrerd kring medelvärdet när sample storleken (n) är som störrst (300).


frivillig uppgift  8.6 Om du har läst statistik tidigare eller vill fördjupa lite här förelår jag att du undersöker standardavvikelsen i populationen    NORM <- rnorm(10000)  och hur den förhåller sig till standardavvikelserna i de tre samplingsfördelningarna du skapat ur NORM. Kan du hitta en formel som visar förhållandet mellan populationens standardavvikelse och samplingsfördelningens standardavvikelse?

frivillig uppgift 8.7  Är din kod bra eller dålig? Kvalitet kan vara att koden är
-lätt att läsa och förstå, rikligt kommenterad
-kort 
-snabb

Om snabbhet räknas kan du använda system.time() i ditt arbete att optimera kod. Använd koden nedan för att mäta tiden för att räkna x + y på två olika sätt. Pröva att mäta din egen kod med system.time()

\#fyll x och y med värden, skapa en tom vector z
 x <- rnorm(100000)
 y<- rnorm(100000)
 z <- rep(NA, 100000)
\#mät hur lång tid det tar att fylla z med x + y på ett omständigt sätt
 system.time({
 for (i in 1:100000) {
 z[i] <- x[i] + y[i]
 }
 })

\#mät hur lång tid det tar att räkna x + y på ett snabbt sätt
system.time( k <- x + y )
